臺灣雲林地方法院交通事件裁定　　　　　　　　　　　九十三年度交聲更字第六號
　　移
　　異　議　人
　　即受處分人　甲○○
右列受處分人因違反道路交通管理處罰條例案件，對於交通部公路總局嘉義區監理所
雲林監理站九十三年五月六日所為處分（案號：雲監五字第裁七二－Ｄ一Ａ五五三０
一四號），聲明異議，異議人不服本院九十三年交聲字第一一八號交通事件裁定，提
起抗告，經臺灣高等法院臺南分院撤銷原裁定，發回本院更為審理（九十三年度交抗
字第一一一號），本院裁定如左：
    主  文
異議駁回。
    理  由
一、異議意旨略以：異議人於民國九十一年六月十九日違規，裁決機關迨至九十三年
     五月六日方為裁處，延宕時日幾近二年，侵害民眾吊扣權益；又裁處標準不一
     ，顯係濫用公權力，徇私危害百姓，爰請求撤銷原處分等語。
二、按「行政機關行使公權力，就特定具體之公法事件所為對外發生法律上效果之單
    方行政行為，皆屬行政處分，不因其用語、形式及是否有後續行為或記載不得聲
    明不服之文字而有異。若行政機關以通知書名義製作，直接影響人民權利義務關
    係，且實際上已對外發生效力者，諸如載明應繳違規罰款數額、繳納方式、逾期
    倍數增加之字樣，倘以仍有後續處分行為或載有不得提起訴願，而視其為非行政
    處分，自與憲法保障人民訴願及訴訟權利之意旨不符」大法官釋字第四二三號解
    釋理由書參照。又公法上之請求權，除法律有特別規定外，因五年間不行使而消
    滅，行政程序法第一百三十一條第一項復有明文。本件之舉發通知書行為應認係
    行政處分，然本件舉發時間即處分日期為九十一年六月十九日，依前述行政程序
    法第一百三十一條第一項規定，該行政行為迄九十六年六月十九日始罹於消滅時
    效，本案之原處分機關於九十三年五月六日裁決，僅距舉發時間將近二年，尚不
    能謂其違法，合先敘明。
三、次按，行政罰規定有變更時，是否亦適用如刑法第二條第一項規定所揭示之「從
    新從輕」原則，因行政法並無統一行政罰法典，一般之個別行政法規亦無相關規
    定，故滋爭議。現行社會秩序維護法第三條規定：「行為後本法有變更者，適用
    裁處時之規定。但裁處前之規定有利於行為人者，適用最有利於行為人之規定」
    ；稅捐稽徵法第四十八條之三亦規定：「納稅義務人違反本法或稅法之規定，適
    用裁處時之法律」。因此，在違反社會秩序行為及租稅違章行為之處罰，皆應採
    從新從輕原則，並無疑問。至於其他行政領域之行政罰，從有利於人民之解釋，
    似亦應類推適用此等規定，採從新從輕原則科處（行政院函請立法院審議中之行
    政罰草案第五條亦規定：「行為後法律或自治條例有利於受處罰者，適用最有利
    於受處罰者之規定。法律或自治條例定施行期間，因期間屆滿而失效者，對於有
    效施行期間內違反行政法上義務之行為，仍適用之」），本件行政秩序罰案件亦
    應有「從新從輕原則」之適用，方屬妥適。
四、經查：
  (一)異議人於九十一年六月十九日一時三十七分許，在中正、忠孝西路口因酒後駕車
    ，呼氣酒精濃度測試值達每公升０‧五六毫克，為警攔查而舉發之事實，有桃園
    縣警察局舉發通知單、酒測單各一件在卷可證，並為異議人所不爭執。是異議人
    有前開違規行為，應可認定。
  (二)又異議人於本件舉發違規通知單之收受通知聯欄上簽名，以示收受該通知之意，
    而該通知單上既載明應到案日期為「九十一年七月四日」，異議人當遵期前往聽
    候裁決，詎其竟未予置理，且未向裁罰機關申訴，裁決機關乃於九十三年五月六
    日逕予裁處罰鍰新台幣（下同）五萬七千元，並吊扣駕駛執照一年，此亦有卷附
    之交通部公路總局嘉義區監理所雲林監理站違反道路交通管理事件裁決書影本一
    件可參。是以，異議人逾越應到案期限顯已逾三十日以上，亦即其未遵期至裁決
    所接受裁處，其情節較遵期接受裁處者為重，甚屬明確。
五、又按，九十一年七月三日修正前，亦即九十年一月十七日修正時（同年六月一日
    施行）之道路交通管理處罰條例第三十五條規定：「《第一項》汽車駕駛人，駕
    駛汽車經測試檢定有左列情形之一者，處新臺幣一萬五千元以上六萬元以下罰鍰
    ，並當場禁止其駕駛及吊扣其駕駛執照一年。因而肇事致人受傷者，並吊扣其駕
    駛執照二年；致人重傷或死亡者，吊銷其駕駛執照，並不得再考領：酒精濃度
    超過規定標準。吸食毒品、迷幻藥、麻醉藥品及其相類似之管制藥品。．．．
    」，而現行（九十一年七月三日修正，同年九月一日施行）之道路交通管理處罰
    條例第三十五條規定：「《第一項》汽車駕駛人，駕駛汽車經測試檢定有左列情
    形之一者，處新臺幣一萬五千元以上六萬元以下罰鍰，並當場移置保管其車輛及
    吊扣其駕駛執照一年。因而肇事致人受傷者，並吊扣其駕駛執照二年；致人重傷
    或死亡者，吊銷其駕駛執照，並不得再考領：酒精濃度超過規定標準。吸食
    毒品、迷幻藥、麻醉藥品及其相類似之管制藥品。．．．《第六項》第一項至第
    三項汽車駕駛人之罰鍰，不得依本條例第六十五條第一項第三款易處吊扣駕駛執
    照，其逾十五日後仍不繳納者，依法移送強制執行。」，二者相較，其第一項至
    第五項之規定及罰則並無不同，僅在第一項之部分要件上，關於「並當場禁止其
    駕駛」及「並當場移置保管其車輛」略有不同，並增列第六項「不得易處吊扣駕
    駛執照」之規定，觀其修正之內容，應以舊法較有利於被告。
六、綜上，異議人之違規行為係在九十一年六月十九日，依「從新從輕原則」之結果
    ，應適用九十一年七月三日修正前之道路交通管理處罰條例，而其子法之「違反
    道路交通管理事件統一裁罰基準及處理細則」，係依道路交通管理處罰條例第九
    十二條第三項規定訂定之，「違反道路交通管理事件統一裁罰基準表」則係依違
    反道路交通管理事件統一裁罰基準及處理細則第二條第二項所制定，依子法不得
    與母法抵觸原則，當不得割裂適用，而應一體適用異議人行為時有效法律之規定
    。而細觀九十一年七月三日修正前道路交通管理處罰條例第三十五條第一項之「
    處新台幣一萬五千元以上六萬元以下罰鍰」及「吊扣其駕駛執照一年」之罰則與
    現行法之罰則並無不同，已如前述，且九十一年六月十九日仍有效施行之「違反
    道路交通管理事件統一裁罰基準表」，係九十年五月修正，九十年六月十三日刊
    登於行政院公報第七卷第二十三期第一四五頁，其內容與現行「小型車之駕駛人
    其吐氣所含酒精濃度超過每公升０．五五毫克以上，逾越應到案期限三十日以上
    ，罰鍰五萬七千元」之規定，亦無不同。本件異議人之酒精濃度超過規定標準０
    ．五五以上，且逾越應到案期限三十日以上，原處分機關就其裁罰所適用法律，
    並未指明係現行法或異議人行為時之法律，其裁罰「異議人新台幣五萬七千元，
    並依道路交通管理處罰條例第三十五條第一項吊扣駕駛執一年」之裁處，並無違
    誤。至於異議人得否依九十一年七月三日修正前道路交通管理處罰條例第三十五
    條之規定（嗣後方增訂第六項不得易處吊扣駕駛執照規定）為易處吊扣駕駛執照
    ，此乃裁罰機關之執行問題，非本院得以置啄，是以，異議人之聲明異議為無理
    由，應予駁回。
七、末按，「汽車所有人、駕駛人違反道路交通管理，經主管機關裁決後逾十五日未
    向管轄地方法院聲明異議，或其聲明異議經法院裁定確定，而不依裁決或裁定繳
    納罰鍰或不繳送汽車牌照、駕駛執照者，依左列規定處理之：一、……三、罰鍰
    不繳納者，按其罰鍰數額易處吊扣汽車牌照或駕駛執照一個月至三個月；不依期
    限繳送汽車牌照或駕駛執照者，吊銷其汽車牌照或駕駛執照。」、「前項第三款
    之汽車所有人、駕駛人如無汽車牌照或駕駛執照可資易處吊扣時，得就原處分或
    裁定確定之罰鍰加倍處罰；逾十五日後仍不繳納者，移送法院強制執行。」道路
    交通管理處罰條例第六十五條第一項第三款、第二項分別有明文規定（九十一年
    七月三日修正同年九月一日施行前之規定）。因而汽車所有人或駕駛人違反道路
    交通事件之罰鍰不繳納者，除依前開規定辦理外，應無不得辦理各項登記或換發
    號牌、執照之餘地，否則無異加諸人民以法律規定所無之限制。行政法所謂「不
    當聯結禁止」原則，係指行政機關行使公權力、從事行政活動，不得將不具事理
    上關聯的事項與其所欲採取的措施或決定相互結合，尤其行政機關對人民課以一
    定的義務或負擔，或造成人民其他的不利益時，其採取的手段與所欲追求的目的
    之間，必須存有合理的聯結關係，若欠缺此聯結關係，此項行政行為即非適法。
    而汽車行車執照須在一定期限內換發，主要目的在於掌握汽車狀況，以確保汽車
    行駛品質進而維護人民生命、身體、財產法益；而罰鍰不繳納所涉及者為行政秩
    序罰之執行問題，故換發汽車行車執照，與汽車所有人違規罰鍰未清繳，欠缺實
    質上之關聯，故二者不得相互聯結，前開道路交通安全規則第八條有關罰鍰繳清
    後始得發給行車執照之規定，亦有悖「不當聯結禁止」原則（參照最高行政法院
    九十年判字第一七○四號判決、臺灣高等法院九十年度訴字第一三八六號判決）
    。是以，處分機關就關於駕駛執照、汽車牌照之核發，應注意有無吊扣駕駛執照
    、汽車牌照之情，如無此情形，則不得為不當聯結，亦即不得以任意理由限制人
    民辦理各項登記或換發號牌、執照甚明，附此敘明。
據上論斷，應依道路交通管理處罰條例第八十七條第二項，道路交通案件處理辦法第
十九條，裁定如主文。
中      華      民      國      九十三      年    十    月      十二    日
                                         臺灣雲林地方法院交通法庭
                                             法  官  李  淑  惠
右正本證明與原本無異
如不服本裁定應於送達後五日內向本院提出抗告狀
                                             書記官  徐  基  典
中      華      民      國      九十三      年    十    月      十二    日
